【裁判字號】    92,上易,33
【裁判日期】    920207
【裁判案由】    傷害
【裁判全文】
臺灣高等法院高雄分院刑事判決                      九十二年度上易字第三三號
    上  訴  人  臺灣高雄地方法院檢察署檢察官
    上  訴  人
    即  被  告  乙○○  男  .
    選任辯護人  黃勇雄律師
    上  訴  人
    即  被  告  丙○○  男  .
    選任辯護人  柯怡如律師
右上訴人因被告傷害案件，不服臺灣高雄地方法院九十一年度易字第一四一０號中華
民國九十一年十二月九日第一審判決（起訴案號：臺灣高雄地方法院檢察署九十一年
度偵字第一八八九、七八一二號；及同署檢察官移送併辦案號：九十一年度偵續字第
一三六號），提起上訴，本院判決如左︰
      主  文
上訴駁回。
    事  實
一、乙○○、丙○○係兄弟關係，二人平日相處不睦，乙○○於民國九十年九月二十
    六日上午六時十分許，在高雄市○鎮區○○路三一五號旁其出租房屋前（起訴書
    誤載為三二六之一號前），見丙○○於三一五號宅前掃地時以塑膠水管朝隔壁乙○○出租房子騎樓地噴灑，雙方發生爭執，乙○○遂基於傷害之犯意，手持鋤草
    刀砍向丙○○，丙○○見狀則隨地撿起一根木棍抵抗並反擊，惟丙○○之右大姆
    指及右腰處仍受有刀傷（起訴書誤載右腿亦受有刀傷）（乙○○此時尚未受傷）
    ，適遭住在同路三一九號之鄰居劉小蓮在屋前騎樓地目擊，劉女即趨前將二人手
    中之刀、棍搶下，致不慎傷及額頭。此際丙○○之妻甲○○因聽到樓下有異聲便
    下樓查看，見劉女受傷即囑其就醫，復見乙○○及丙○○二人站立及倒地徒手互
    毆中，且見丙○○居於劣勢，乃大喊救命並欲上前解圍，乙○○見狀，於同日六
    時十五分許，乃基於上揭傷害之概括犯意，順勢揮拳將甲○○推倒在地，致甲○○受有右手臂皮下瘀血三處：一○×三，六×四，一×一公分；左手臂皮下瘀血
    四×四公分；左下肢皮下瘀血二處：六×五，四×一公分；右膝皮下瘀血七×三
    公分；尾椎骨紅腫壓痛三×二公分等之傷害，甲○○便回到家門口坐下休息。而
    乙○○與丙○○二人互毆中，乙○○則受有後枕部些微血腫、右背部抓傷二處：
    五公分，四×三公分、左下肢些微鈍挫傷、左手腕二×三公分血腫及二公分撕裂
    傷等之傷害，丙○○則受有額頭瘀青、左上臂擦傷、右肘部擦傷、雙膝破皮瘀傷
    等之傷害。而住在同路三一四號即丙○○家對面之莊金長在樓上聞及甲○○大喊
    救命聲時，乃速下樓奔向對面，斯時恰見丙○○將乙○○壓倒在地，即將乙○○
    及丙○○二人拉開，二人即未再扭打。
二、案經丙○○、甲○○訴請高雄市政府警察局前鎮分局移送臺灣高雄地方法院檢察
    署檢察官偵查起訴、移送併辦，及乙○○訴請檢察官偵查起訴。
    理  由
一、右揭事實，訊之上訴人即被告（下稱被告）乙○○、丙○○均矢口否認有傷害犯
    行，乙○○辯稱：伊有與丙○○爭執拉扯，但無持鋤草刀傷害丙○○，亦無出手
    毆傷丙○○夫妻，因伊被他家四人壓倒在地毆打云云，其選任辯護人提出辯護意
    旨略稱：乙○○固坦承有與丙○○扭打，惟由證人劉小蓮於偵查中證述「我沒有
    看到甲○○被打，我在醫院只遇到丙○○，是他女兒也一起去。」等語，證人莊
    金長同日於偵查中證述「我沒有注意甲○○有無受傷」等語，及衡情乙○○既遭
    丙○○壓制於地，其自無餘手可出拳傷害甲○○，且甲○○當時只叫劉小蓮去就
    醫，而未叫其夫去就醫，顯見斯時丙○○並未受傷，足見乙○○並無持鋤草刀傷
    害丙○○，亦無出手毆傷甲○○等語。丙○○則辯稱，乙○○當時手上拿一支鋤
    草長刀，伊非常害怕，所以才順手拿起木棍抵抗，不然會被他殺害，伊絕無出手
    毆打乙○○，他的傷是他自己撞到的云云，其選任辯護人提出辯護意旨略稱：丙○○先前已被刀砍傷，且甲○○也被打傷，故丙○○必須抵抗並制伏乙○○，是
    乙○○所受之輕傷，係丙○○實施正當防衛以抵抗並制伏乙○○時不慎使乙○○
    碰撞到週遭桌椅或地面所致等語。
二、經查：
（一）被告乙○○與被告丙○○係兄弟關係，為渠等自承，被告乙○○於警訊中供稱
      ：「當天（九十年九月二十六日）早上六時許，我去出租房子後面打開車庫門
      ，之後回前門，看到我弟弟丙○○拿塑膠水管朝出租房子騎樓噴灑，致不能讓
      人做生意，我就問他為何如此，叫他馬上擦乾地上，他說拿陽具給我咬，之後
      ．．」，復於原審中供稱「．．打架原因是我弟隔壁之房是我租人做生意的地
      方．．」等語；另被告丙○○於警訊中供稱：早上我在門外打掃時，我哥哥乙○○拿長炳刀朝我衝過來等語，足認本件被告乙○○、丙○○兄弟雙方會發生
      衝突，係乙○○於當日早上，前往高雄市○鎮區○○路三一五號旁其出租房屋
      前，發現丙○○於三一五號宅前掃地噴水時，噴濕隔壁乙○○出租房子騎樓地
      面，雙方發生爭執，加以長期相處不睦所致。
（二）被告乙○○確有右揭持刀傷丙○○一節，業據告訴人丙○○指訴甚詳，而丙○○確受有上揭右大姆指及右腰處刀傷，有高雄市立民生醫院之驗傷診斷書一紙
      在卷可稽，復經檢察事務官勘驗光碟片得悉乙○○坦承該日有持鋤草刀傷人之
      事實，有臺灣高雄地方法院檢察署之勘驗筆錄一份在卷可稽。且證人劉小蓮於
      原審審理中亦證稱有目睹他們二人各拿一支木棍互打，木棍一端上好像有東西
      等語。又被告乙○○並不諱言有與丙○○站立互毆及仆倒在地，則丙○○身
      上刀傷外之擦傷、瘀傷，顯係乙○○之傷害行為所致，並有上開驗傷診斷書一
      紙在卷可稽。
（三）另被告乙○○確有右揭傷及告訴人甲○○一事，業據告訴人甲○○指訴不移，
      而被告乙○○與丙○○二人糾纏中，甲○○見狀依常情必會上前替丙○○解圍
      ，期間於拉開中不慎被乙○○揮拳擊中並跌倒在地，致受有尾椎骨紅腫壓痛及
      四肢皮下瘀血之傷害，亦與經驗法則不悖，此外復有甲○○之上開同醫院之驗
      傷診斷書一紙在卷可稽。又甲○○受傷後於當日上午十一時二十四分有先去大
      盛中醫診所門診，非遲至當日下午始至醫院就醫乙情，有其於言辭辯論終結後
      提出之大盛中醫診所就醫證明書及門診掛號費收據各一紙在卷可稽。是乙○○
      之選任辯護人質疑甲○○既未於當日上午與丙○○同去醫院就醫，而係遲至當
      日下午始至醫院就醫，則甲○○當日是否有受傷令人啟疑云云，顯有誤會。又
      證人莊金長雖於偵查及原審中證稱伊沒注意（不知道）甲○○是否有受傷等語
      ，衡情應係甲○○之傷情非如丙○○之身上衣服染有血跡較引人注目，且甲○○當時已坐在家門口，致證人莊金長無從注意，是證人莊金長上開證言無從為
      有利於乙○○未傷害甲○○之證據，至為灼然。至於丙○○之選任辯護人就乙○○究竟有無傷害甲○○一節，聲請原審將彼二人送去測謊，本院認事證已明
      ，有如上述，是核無必要，併此敘明。
（四）被告丙○○於遭乙○○攻擊後，有持棍反擊，嗣雙方所持刀、棍均遭鄰居劉小
      蓮取走後，被告二人雙方身體再行糾纏互毆，造成乙○○受傷一節，業據告訴
      人乙○○指訴有遭毆打受傷等情，且證人莊金長於原審證稱伊在家中五樓聽到
      外面喊救人，探頭一望看到他們二人是站著互毆，伊趕過去到現場時，發現丙○○將乙○○壓制在地，且欲揮拳毆打，乙○○就抓住丙○○之手致未打到，
      伊趕到之前有否打到，伊不知道，伊見狀就將丙○○拉起等語，足見乙○○先
      前雖有持鋤草刀傷害丙○○，但危害已過去，且丙○○後來反居上風，斯時丙○○就與乙○○互毆中致乙○○所受之傷害，焉能主張正當防衛？況被告丙○○於本院調查中供稱：「．．我們相互扭打時，我被打倒在地，．．」等語，
      已坦承互相扭打，則因此造成告訴人乙○○傷害，被告丙○○自應負責，此外
      乙○○受有如事實欄所載之傷害，有石津醫院之診斷證明書及急診記錄單各一
      紙在卷可稽，及喬敏漪醫師於原審中證述在卷，被告丙○○右揭傷害犯行已明
      。至被告丙○○選任辯護人請求傳訊之證人陳麗娟（丙○○女兒）於本院中證
      稱：我跑出我家門口，看到我爸爸雙手抓住乙○○雙手，把他壓住，乙○○雙
      手無傷，後來我看到莊金長從他家出來，到場後就把他們（被告二人）拉開等
      語，質疑乙○○之傷勢及證人莊金長前揭證述，然乙○○確有受傷，已如前述
      ，且證人莊金長到場前，在家中五樓已聽到有人喊救命，除在屋內有探頭查看
      外，從住處至現場途中，衡情應會繼續關心而有所目擊，其至現場既係拉開糾
      纏被告雙方，息事止爭，自無偏袒任何一方之必要，所為證述難認有何不實，
      證人陳麗娟所述，尚不足否定乙○○有受傷及證人莊金長所述有何不實。因證
      人莊金長於偵查及原審中均已到庭證述，且本件事證已明，被告丙○○選任辯
      護人請求再行傳訊證人莊金長一節，本院認無必要，附此說明。
（五）綜上所述，被告乙○○、丙○○二人上開所辯，均係卸責之詞，不足採信，罪
      證明確，犯行洵堪認定。
三、核被告乙○○、丙○○二人所為，均係犯刑法第二百七十七條第一項之傷害罪。
    被告乙○○先後所為數行為，時間緊接，所犯罪名相同，顯係出於概括之犯意為
    之，為連續犯，爰依刑法第五十六條之規定以一罪論，並加重其刑。
四、原審因而適用刑法第二百七十七條第一項、第五十六條、第四十一條第一項、第
    四十二條第二項，罰金罰鍰提高標準條例第一條前段、第二條之規定，並審酌被
    告二人係兄弟之關係，犯罪之動機、手段，及其品性、丁識程度、犯罪所生之損
    害，及犯罪後態度等一切情狀，爰酌情從輕量處被告乙○○拘役五十五日；被告
    丙○○罰金一千元，並分別諭知易科罰金及易服勞役之折算標準，並說明被告乙○○供犯罪所用之鋤草刀，並未扣案，為免將來執行之困難，爰不予宣告沒收。
    經核原判決認事用法均無不合，量刑亦甚妥適，被告二人上訴意旨，否認犯罪，
    公訴人循告訴人請求上訴意旨，認量刑過輕，指摘原判決不當，均無理由，應予
    駁回。
據上論結，應依刑事訴訟法第三百六十八條，判決如主文。
本案經檢察官林應華到庭執行職務。
中      華      民      國    九十二    年      二      月      七      日
                              臺灣高等法院高雄分院刑事第七庭
                                  審判長法官  李春昌
                                        法官  黃憲文
                                        法官  莊飛宗
右正本證明與原本無異。
不得上訴。
                                      書記官  張明賢
中      華      民      國    九十二    年      二      月      十      日
附錄：本判決論罪科刑法條：
刑法第二百七十七條條第一項
  傷害人之身體或健康者，處三年以下有期徒刑、拘役或一千元以罰金。
                                                                   Ａ


司法院資訊處製作；財團法人民間司法改革基金會備份。
